【裁判字號】    97,交聲,706
【裁判日期】    970624
【裁判案由】    交管條例聲異
【裁判全文】
臺灣板橋地方法院交通事件裁定         97年度交聲字第706號
異  議  人
即受處分人  甲○○
上列異議人即受處分人因違反道路交通管理處罰條例案件，對於
交通部公路總局臺北區監理所板橋監理站於民國九十七年四月二
日分別所為板監裁字裁四一－Ｃ00000000、四一－Ｃ0
0000000號裁決，聲明異議，本院裁定如下：
    主  文
異議均駁回。
    理  由
一、按汽車駕駛人，行經有燈光號誌管制之交岔路口闖紅燈者，
    處新臺幣（下同）一千八百元以上五千四百元以下罰鍰，並
    記違規點數三點，道路交通管理處罰條例第五十三條第一項
    及第六十三條第一項第三款定有明文。至所稱闖紅燈，係指
    車輛面對圓形紅燈時，仍逕予穿越路口至銜接路段，不論左
    轉、直行或迴轉，均屬闖紅燈之行為。復按汽車（包括機器
    腳踏車）駕駛執照自發照之日起每滿六年換發一次，汽車駕
    駛人應於有效期限屆滿前一個月內向公路監理機關申請換發
    新照，汽車駕駛執照逾期未換發新照者，不得駕駛汽車；又
    汽車駕駛人，駕駛執照逾有效期間仍駕車者，處一千八百元
    以上三千六百元以下罰鍰，並禁止其駕駛，駕駛執照應扣繳
    之，道路交通安全規則第五十二條第一項、第六項規定，道
    路交通管理處罰條例第二十二條第一項第七款、第二項亦分
    別定有明文。
二、本件異議人即受處分人甲○○於民國九十七年二月十六日下
    午七時二十五分許，駕駛車號PLR-六六七號重型機車，行經
    臺北縣土城市○○路及仁愛路口時，因闖越明德路直行往立
    德路方向之紅燈，經臺北縣政府警察局土城分局清水派出所
    員警陳建成當場攔停，依受處分人所提身分證件，透過公務
    電子閘門查詢後，並得知受處分人重型機車駕駛執照已於九
    十六年二月一日逾期，乃分別依法製單舉發，詎受處分人拒
    絕簽收舉發通知單，經員警依法記明該事由，且告知到案處
    所及應到案時間等情，視為已合法收受，嗣受處分人遵期於
    九十七年三月三日應到案日期前之末日以書面提出申訴，經
    原處分機關函請舉發單位調查結果，仍認受處分人有上開違
    規行為，乃於九十七年四月二日依道路交通管理處罰條例第
    五十三條第一項、第二十二條第一項第七款及違反道路交通
    管理事件統一裁罰基準表之規定，各裁處受處分人一千八百
    元、一千八百元罰鍰，並依同條例第六十三條第一項第三款
    （裁決書漏載該條項款）及第二十二條第二項規定記違規點
    數三點及扣繳駕駛執照。
三、異議人即受處分人甲○○固於申訴書及聲明異議狀中對其於
    上述時間駕駛機車行經上開舉發地點一事坦承之，惟矢口否
    認有何違反道路交通管理處罰條例之行為，辯稱：伊未闖紅
    燈，請員警舉證，且當時與員警溝通無效後即騎車離去，嗣
    伊至監所辦理駕照始知遭開罰單二張，員警係私下開單，且
    罰單上所載伊拒簽並告知到案日期及處所一事，因伊不在現
    場，係員警說謊，又二張裁決書上所載違規時間相同，惟違
    規地點及應到案日期卻不同，益徵員警私下開單云云。經查
    ，異議人上開違規情事，業據本件舉發員警即證人陳建成於
    本院訊問時到庭結證稱：「（問：開立提示二張罰單過程為
    何？）開立罰單的時候我是在執行巡守勤務，我執行的時間
    是九十七年二月十六號十九時二十五分的時候，當時我騎乘
    機車行經明德路及仁愛路口的時候，發現異議人駕駛重型機
    車PLR-六六七號，當時他闖越明德路直行往立德路方向的紅
    燈，當時我當場轉過去對他攔查，攔查的時候我是要求異議
    人出示駕照及個人證件，後來他只有出示身分證沒有出示駕
    照，然後我查他的身分之後，查得他的駕照是逾期的，機車
    則是他本人所有的，當時我是查我們的公務電子閘門（庭呈
    資料一份），當時我查得異議人駕照期限是到九十六年二月
    一號，攔查當時異議人駕照還沒有去換發，所以我就舉發開
    單異議人闖紅燈及駕照逾期，我開單當時異議人說他沒有闖
    紅燈，他的意思好像是說咬開我們就開，他也不會去繳納，
    而且他也拒絕簽收罰單。」、「（問：執勤當時確實有看到
    異議人駕駛的重型機車闖越紅燈？）是的，當時執勤都有二
    個人以上，當時與我一起執勤的同仁也有看到異議人闖越紅
    燈的情形，所以我確信我當時看到異議人確實有闖紅燈的情
    形。」等語明確（見卷附本院九十七年五月二十一日訊問筆
    錄），其並當場庭呈證號查詢機車駕駛人資料一紙供本院附
    卷可參。就異議人於駕駛執照逾期仍駕車部分，異議人既自
    承有於上述時、地駕駛機車經警攔查之事，參核卷附證人所
    呈上開機車駕駛人資料，與交通部公路總局臺北區監理所板
    橋監理站九十七年五月二十一日北監板二字第○九七○○○
    一八四三號函及其附件板橋監理站機車駕駛人螢幕列印資料
    所示，異議人之重型機車駕駛執照有效期限確為九十六年二
    月一日，又卷查無異議人至監所換發駕照等情，則異議人於
    九十六年二月一日駕駛執照有效期限過後之九十七年二月十
    六日仍違規駕車一節，堪認屬實。依證人所證，就其與執勤
    同仁發現異議人違規闖越紅燈經過，進而攔查並要求異議人
    出示證件後，查知異議人並有駕駛執照逾期仍駕駛之違規情
    事，遂當場製單開罰，詎異議人拒絕簽收等情，詳述具體連
    續不中斷，未有悖情理之處，復依證人乃受有國家交通執勤
    專業訓練之人員，自可期待其能遵守法定執勤程序要求依法
    行事，從而，既查無任何證據足資證明證人即執勤員警有何
    違法取締之不法情事，並參酌警員執行公務時，本身即受有
    行政懲處責任之監督，且其到庭具結作證，更係以刑事責任
    擔保其證言之真實性，其之證言又與事實無悖，是其證述異
    議人闖越紅燈駕駛一事應非子虛，自足採信。另異議人所述
    違規地點及應到案日期不符一節，應係原舉發單位於傳輸入
    案時誤鍵違規地點代碼及應到案日期所致，且裁決書不符部
    分亦業經原處分機關更正，有卷附原處分機關對違反道路交
    通管理事件不服裁決聲明異議案件移送書一紙可參，併此敘
    明。反觀異議人經本院合法傳喚，無正當理由不到庭，又未
    有何利己證據提出以供本院詳查，其漫言所辯，尚不足採為
    免責之依據，據此，異議人有於上述時、地於駕駛執照逾有
    效期限後仍違規駕駛並闖越紅燈，且經合法舉發一事應堪認
    定，本件事證明確，應依法論科。
四、又違反道路交通管理事件舉發通知單本係用以通知被舉發人
    交通違規之事實，若警員當場舉發時已告知被舉發人其違規
    事實，自生通知之效力，不因被舉發人嗣後拒絕簽收舉發通
    知單而異其效果，此觀違反道路交通管理事件統一裁罰基準
    及處理細則第十一條第一項第一款「拒絕簽章者，仍應將通
    知聯交付該駕駛人或行為人收受，並記明其事由及交付之時
    間；拒絕收受者，應告知其應到案時間及處所，並記明事由
    與告知事項，視為已收受」之規定自明。關於本件異議人是
    否已合法收受上開舉發通知單一節，依卷附舉發通知單，員
    警除記載「拒簽收」字樣外，並有其他後續處理程序之相關
    註記，即異議人已經員警告知到案日期及到案處所，有該通
    知單可稽，本件已生通知之效力，無礙其違規事實之成立，
    附此敘明。
五、從而，原處分機關依據道路交通管理處罰條例第五十三條第
    一項、第二十二條第一項第七款、第二項、第六十三條第一
    項第三款及違反道路交通管理事件統一裁罰基準表之規定，
    分別裁處異議人罰鍰一千八百元、一千八百元，扣繳其駕照
    並記違規點數三點，經核並無違誤，量罰亦甚妥適，應均予
    維持，本件異議為無理由，應予駁回。
據上論斷，應依道路交通案件處理辦法第十九條，裁定如主文。
中    華    民    國    97    年    6     月    24    日
                      臺灣板橋地方法院交通法庭
                              法  官  王綽光
上列正本證明與原本無異。
如不服本裁定，應於裁定送達後五日內向本院提出抗告狀。
                              書記官  許清秋
中    華    民    國    97    年    6     月    24    日


司法院資訊處製作；財團法人民間司法改革基金會備份。
